【裁判字號】    99,訴,530
【裁判日期】    991019
【裁判案由】    強盜
【裁判全文】
臺灣桃園地方法院刑事判決               99年度訴字第530號
公  訴  人  臺灣桃園地方法院檢察署檢察官
被      告  甲○○
選任辯護人  葉民文律師
            李宗益律師
上列被告因強盜案件，經檢察官提起公訴（99年度偵字第8631號
），本院判決如下︰
    主  文
甲○○犯攜帶兇器強盜罪，處有期徒刑參年柒月，扣案之鋁棒壹
支，沒收；又犯攜帶兇器強盜罪，處有期徒刑柒年貳月，扣案之
鋁棒壹支，沒收。應執行有期徒刑玖年，扣案之鋁棒壹支，沒收
。
    事  實
一、甲○○因患病沒有工作，缺錢花用，竟基於意圖為自己不法
    所有之強盜犯意，而於(1)民國99年2 月26日凌晨2 時34分許
    ，駕駛9851-VZ 號自小客車至桃園縣桃園市○○路128 號前
    ，並持客觀上具危險性，足以對人之生命、身體造成危險，
    可供兇器使用之鋁棒1 支，進入該址之萊爾富便利商店內，
    將鋁棒扛在肩上，對值班店員丙○○大聲咆哮並喊稱「搶劫
    」，而以此強暴、脅迫方式，至使丙○○不能抗拒後，甲○○即進入櫃檯內，取走收銀機內之現金新臺幣（下同）1700
    元，並取走置物架上之高粱酒1 瓶（價值500 元），得手後
    駕車離去。(2)99年3 月9 日下午5 時10分許，甲○○又基於
    意圖為自己不法所有之強盜犯意，持同上鋁棒，進入桃園市
    ○○路○ 段99號萊爾富便利商店內，對店員乙○○大喊「這
    是搶劫！把錢拿出來！」，並持上開鋁棒揮擊櫃檯及週邊置
    物架，造成店內之國際牌電池、列表機、櫃檯網架、膠台等
    物毀損（毀損部分未據告訴、起訴），甲○○並作勢要揮擊
    乙○○，而以此強暴、脅迫方式，至使乙○○不能抗拒，而
    交出收銀機內現金4940元，甲○○得手後復咆哮一陣，始駕
    駛該9851-VZ 號自小客車逃逸。嗣於同日晚上7 時30分許，
    甲○○駕駛上開車輛行經桃園市○○○路陸橋上將車輛停放
    路邊休息時，為接獲通報之巡邏警員查獲上開(2)之犯行，並
    扣得其所有供犯罪所用之鋁棒1 支、及尚未花盡之現金4675
    元（已發還被害人乙○○）。甲○○為警查獲後，在未被有
    偵查犯罪權限之機關或公務員發覺其前揭(1)所示犯罪事實前
    ，主動向查獲警員自首坦承犯行，進而接受裁判。
二、案經桃園縣政府警察局桃園分局報告臺灣桃園地方法院檢察
    署檢察官偵查起訴。
    理  由
一、本件認定事實所引用卷內所有卷證資料（包含人證與文書證
    據、物證等證據）之證據能力，被告及辯護人於本院準備程
    序、審理時均不爭執（見本院審訴字卷第22頁背面），且無
    證據證明係公務員違背法定程序所取得；又卷內各項文書證
    據，並無刑事訴訟法第159 條之4 第1 款、第2 款顯有不可
    信而不得作為證據之情形，故本院均認有證據能力。
二、認定犯罪事實所憑之證據及理由：
（一）上揭犯罪事實，業據被告於警詢、偵查及本院審理時均坦
      承不諱（見偵查卷第8 至11、54頁，本院審訴字卷第21至
      22 頁 ，訴字卷第58頁）。
（二）並據證人即被害人丙○○於警詢時、證人即被告所駕前揭
      車輛名義人之父陳金裕於警詢時、證人即被害人乙○○於
      警詢時指訴及本院審理時、證人即查獲員警林良祐於本院
      審理時分別指述、結證屬實（分參偵查卷第18至27頁、本
      院訴字卷第23至26頁）。
（三）復有監視器翻拍畫面4 幀（參偵查卷第43、45頁，本院訴
      字卷第46頁）、被害人丙○○及乙○○指證被告照片2 紙
      （參偵查卷第44、46頁）、查獲現場照片7 幀（參同上卷
      第47至50頁）在卷可稽。
（四）此外，並有贓物領據1 紙（參偵查卷第34頁）、及鋁棒1
      支扣案可資佐證。
（五）綜上所述，被告甲○○所為之任意性自白，與前揭證人所
      述、監視器翻拍照片及扣案證物核後相符，本案事證已臻
      明確，被告2 次持兇器強盜之犯行均洵堪認定，應予依法
      論科。
三、論罪科刑：
（一）兇器說明：按所謂兇器，其種類並無限制，凡客觀上足以
      對人之生命身體、安全構成威脅，具有危險性之兇器為已
      足，並不以攜帶之初有行兇之意圖為必要（最高法院79年
      臺上字第5253號判例意旨參照）。查被告所持以犯案之鋁
      棒1 支，質地堅硬，客觀上具攻擊性、足以危害他人之生
      命、身體之安全，自屬兇器。
（二）罪名：按強盜罪之構成，以其所實施之強暴、脅迫，已達
      於使人不能抗拒之程度為必要。所謂強暴脅迫手段，祇須
      抑壓被害人之抗拒，足以喪失其意思自  由為已足，縱令
      被害人實際並無抗拒行為，仍於強盜罪之成立，不生影響
      。最高法院29年上字第3006號、20年非字第84號分別著有
      判例。查被告持鋁棒強盜，至被害人丙○○及乙○○均已
      達被害人均不能抗拒之程度。是核被告甲○○就上開犯行
      ，均係犯強盜罪，而有刑法第321 條第1 項第3 款之情形
      ，成立同法第330 條第1 項攜帶兇器強盜罪。
（三）數罪併罰：被告所犯上開2 罪，犯意各別，行為互殊，應
      予分論併罰。
（四）自首減刑：按對於未發覺之罪自首而接受裁判者，減輕其
      刑，刑法第62條前段定有明文，此所謂「自首」，係以犯
      人在犯罪未發覺前，向該管公務員自承犯罪，而受法律之
      裁判為要件，所謂發覺，係指有偵查犯罪職權之公務員已
      知悉犯罪事實與犯罪之人而言，所謂知悉，固非以確知其
      人犯罪無誤為必要，而於對其發生嫌疑時，即得謂為已發
      覺；但此項對犯人之嫌疑，仍須有確切之根據得為合理之
      可疑者，始足當之，若單純主觀上之懷疑，要不得謂已發
      生嫌疑（最高法院75年臺上字第1634號判例、72年臺上字
      第641 號判例參照）。申言之，犯人在犯罪未被發覺前，
      向該管公務員自承其犯罪，即為已足，不以先自向該公務
      員告知為必要，即受追問時告知其犯罪，仍不失為自首（
      最高法院92年度臺上字第487 號判決意旨參照）。查被告
      為犯罪事實(2)犯行後同日（即99年3 月9 日）晚間7 時30
      分許為警查獲，被告在翌日製作調查筆錄，員警詢問被告
      是否另犯其他案件時，被告主動告知上開犯罪事實(1)所示
      犯行等情，業據證人即員警林良祐到庭結證明確，並有桃
      園縣政府警察局桃園分局99年8 月17日桃警分刑字第0991
      040725號函附查獲員警許建鴻報告1 份附卷為憑（參本院
      訴字卷第45頁），公訴人雖提出桃園縣政府警察局勤務指
      揮中心受理案件紀錄表1 紙（參本院訴字卷第60頁），主
      張被告在為上開犯罪事實(1)強盜犯行離去後，被害人丙○○即報警處理，顯見被告犯行已為該管公務員所知等語，
      語（參本院卷第81頁），惟觀諸該紙紀錄表，其上記載「
      報案人丙○○，因有一喝醉酒男子，酒氣薰天，手持棒球
      棒入內付錢購買香煙，因第一天上班，面對酒醉客人無法
      應對，心生害怕報案，了解後無事故。」等文字，與本案
      被告所為之強盜犯行內容已有不符，縱認丙○○報案內容
      確指被告甲○○所為無訛，但該紙紀錄表並未記載係何人
      犯案，衡情丙○○應與被告既素不相識，對於何人係犯罪
      之人，當自無從得知；且依上開警員許建鴻之報告記載「
      職…擔服巡邏勤務，…發現於99年3 月9 日17時10分所通
      報涉嫌強盜超商之犯嫌所使用自小客車9851-VZ 號，職發
      現後立即上前盤查人車，…在自小客車內發現犯嫌甲○○
      所使用之犯案工具鋁棒1 支及犯案所得之現金，陳嫌亦坦
      承所犯罪行不諱，警方遂將其帶返所偵訊，於偵詢過程中
      陳嫌另坦承其於99年2 月26日2 時34許於桃園市○○路12
      8 號超商亦有犯案，警方遂循線至該超商訪查，於訪查中
      該店店員丙○○表示當日確有一名男子至該店行搶，惟因
      店內財物損失輕微，店長表明不需報案故未向警方報案…
      」等文字，可知本件被告在警員詢以尚有無另涉其他案件
      時主動告知犯罪事實前，警員並不知悉犯罪事實及犯罪行
      為人，是被告就犯罪事實(1)部分已合於刑法第62條前段所
      定對於未發覺之犯罪自首而接受裁判之要件，就此部分應
      依法減輕其刑。
（五）科刑：爰審酌被告不思以勞力賺取所需，而持兇器強盜，
      雖未對被害人之身體造成傷害，然已致被害人心理恐懼，
      並嚴重危害社會秩序，所生之危害非輕，惟念及被告犯後
      坦承犯行，復供出如犯罪事實(1)所示犯行，並願意接受裁
      判，深具悔意，暨被告犯罪之動機因病無工作、學歷國中
      畢業智識程度中等等一切情狀，分別量處如附表所示之刑
      ，並定其應執行刑，以資懲儆。
（六）沒收：扣案之鋁棒1 支，為被告所有，供其犯本案強盜犯
      罪所用之物，業據被告供明在卷（見本院訴字卷第58頁背
      面），依刑法第38條第1 項第2 款之規定，宣告沒收之。
據上論斷，應依刑事訴訟法第299 條第1 項前段，刑法第330 條
第1 項、第62條前段、第51條第5 款、第38條第1 項第2 款，判
決如主文。
本案經檢察官馮美珊到庭執行職務。
中    華    民    國    99    年    10    月    19    日
                  刑事第三庭審判長法   官  謝順輝
                                  法   官  曾雨明
                                  法   官  楊麗文
以上正本證明與原本無異。
如不服本判決應於收受判決後10日內向本院提出上訴書狀，並應
敘述具體理由。其未敘述上訴理由者，應於上訴期間屆滿後20日
內向本院補提理由書( 均須按他造當事人之人數附繕本) 「切勿
逕送上級法院」。
                                  書記官   柯凱騰
中    華    民    國    99    年    10    月    19    日
附錄本案論罪科刑法條全文：
中華民國刑法第330條
犯強盜罪而有第321 條第1 項各款情形之一者，處7 年以上有期
徒刑。
前項之未遂犯罰之。
中華民國刑法第321條
犯竊盜罪而有左列情形之一者，處 6 月以上、 5 年以下有期徒
刑：
一、於夜間侵入住宅或有人居住之建築物、船艦或隱匿其內而犯
    之者。
二、毀越門扇、牆垣或其他安全設備而犯之者。
三、攜帶兇器而犯之者。
四、結夥三人以上而犯之者。
五、乘火災、水災或其他災害之際而犯之者。
六、在車站或埠頭而犯之者。
前項之未遂犯罰之。

司法院資訊處製作；財團法人民間司法改革基金會備份。
